臺灣臺北地方法院行政訴訟判決　
111年度交字第95號

原      告  鄭克明  

訴訟代理人  彭珀雲（母親）    

被      告  臺北市交通事件裁決所

代  表  人  蘇福智(所長)    

訴訟代理人  楊承達  
上列當事人間交通裁決事件，原告不服被告民國111年1月14日北
市裁催字第22-A00ZVJ143號裁決，提起行政訴訟，本院判決如下
：
    主  文
原告之訴駁回。
訴訟費用新臺幣參佰元由原告負擔。
    事實及理由
一、事實概要：原告駕駛車牌號碼000-0000號自用小客車（簡稱
    系爭汽車），於民國110年4月18日下午3時13分許，行駛沿
    臺北市基隆路1段35巷5弄右轉基隆路1段11巷10弄時，行駛
    至基隆路1段11巷10弄6號前，系爭汽車左前車頭與訴外人許
    銀都所停放之車號000-0000號自用小客車右側車身發生碰撞
    交通事故，原告有「駕車肇事，無人受傷或死亡而未依規定
    處置逃逸」之違規行為，經訴外人許銀都報案由臺北市政府
    警察局信義分局（簡稱舉發機關）交通分隊員警處理，而經
    由檢視道路監視器影片畫面發現並經指認逃逸系爭汽車車號
    ，舉發機關員警則發文通知系爭汽車車主轉知駕駛人即原告
    至舉發機關交通分隊說明，原告即於110年4月26日至舉發機
    關交通分隊製作道路交通事故調查紀錄表後，舉發機關員警
    在110年5月10日以掌電字第A00ZVJ143號舉發違反道路交通
    管理事件通知單（簡稱舉發通知單）對原告予以舉發，記載
    應到案日期為110年6月24日前，並移送被告處理。原告未於
    應到案日期前提出陳述及到案聽候裁決，並逾越應到案期限
    60日以上，被告則對原告逕行裁決處罰，被告乃依道路交通
    管理處罰條例第62條第1項規定及第24條（即24條第1項第1
    款）之規定，以111年1月14日北市裁催字第22-A00ZVJ143號
    違反道路交通管理事件裁決書（即本件原處分）裁處原告罰
    鍰新臺幣（下同）3,000元，吊扣駕駛執照3個月，並應參加
    道路交通安全講習。原告不服提起本件行政撤銷訴訟。（其
    中原處分裁罰主文「二、上開罰鍰及駕駛執照逾期不繳納、
    繳送者：(一)罰鍰依法移送強制執行，自111年2月14日起吊
    扣駕駛執照6個月，並限於111年2月28日前繳送。(二)111年
    2月28日前未繳送駕駛執照者，自111年3月1日起吊銷駕駛執
    照，並逕行註銷駕駛執照。(三)駕駛執照吊（註）銷後，自
    111年3月1日起一年內不得重新考領駕駛執照」部分，因本
    案被告已於答辯狀中更正刪除（本院卷第48、55頁），則本
    件原處分裁處範圍自不包括此裁罰主文刪除之部分）　
二、本件原告主張其於110年04月18日15時13分駕駛車號000-000
    0自小客車，行駛於臺北市基隆路一段11巷10弄時，擦撞當
    事人許銀都車輛，車牌號碼000-0000，事發後當事人許銀都
    至派出所報案，但原告透過北市信義分局交通分隊呂易錫警
    員協助，與當事人溝通並達成和解，並有和解書甲乙雙方一
    式兩份簽名晝押。此雙方和解書也先行以通訊軟體Line提供
    給呂警員，呂警員回覆收到與了解，惟原告正本後續不及提
    供，致遭裁決應處3,000元罰鍰。原告並聲明：原處分撤銷
    。
三、被告則答辯以：
（一）本案相關法條：
　　1.道路交通管理處罰條例第62條第1項規定：「汽車駕駛人
      駕駛汽車肇事，無人受傷或死亡而未依規定處置者，處新
      臺幣1,000元以上3,000元以下罰鍰；逃逸者，並吊扣其駕
      駛執照1個月至3個月」。　　
    2.道路交通事故處理辦法第3條第4款及第5款規定：「發生
      道路交通事故，駕駛人或肇事人應先為下列處置：…四、
      不得任意移動肇事車輛及現場痕跡證據。但無人傷亡且車
      輛尚能行駛，或有人受傷且當事人均同意移置車輛時，應
      先標繪車輛位置及現場痕跡證據後，將車輛移置不妨礙交
      通之處所。五、通知警察機關，並配合必要之調查。但無
      人受傷或死亡且當事人當場自行和解者，不在此限」。
（二）卷查本案經舉發機關就違規事實查復，查OOO-0000號車於
      110年4月18日15時13分許，在臺北市○○路0段00巷00弄0號
      前與他車發生交通事故，依臺北市政府警察局交通警察大
      隊道路交通事故初步分析研判表，肇因研判（或違規事實
      ）：OOO-0000號自用小客車，1.右轉彎未注意其他車輛。
      2.駕車肇事，無人受傷或死亡而未依規定處置逃逸。舉發
      機關爰依職權舉發。
（三）經檢視監視器影像(檔案名稱：B監視器畫面 17秒處.mp4
      ，左下之畫面)，影片時間15:13:35，OOO-0000號車開始
      右轉；影片時間15:13:37，OOO-0000號車之左前車頭撞擊
      OOO-0000號車之右後車門；影片時間15:13:43至54秒，OO
      O-0000號車倒車後調整角度再右轉；影片時間15:14:00至
      49秒，OOO-0000號車停車讓乘客下車後隨即離開，駕駛及
      乘客均未查看遭撞擊之OOO-0000號車。
（四）有關原告陳述略以「…和解書正本後續不及提供，致遭裁
      決…」云云，查處罰條例第62條第1項所稱「依規定處置」
      ，係指前揭道路交通事故處理辦法第3條之規定；又所謂
      逃逸，並不限於汽車駕駛人於肇事後未做任何查看即行離
      去之行為，凡汽車駕駛人於肇事後，未經他造當事人同意
      逕行離開肇事現場，亦未留下聯絡資料、方式，致使他造
      當事人或有關單位難以尋求賠償、追究責任者，均屬逃逸
      。至於肇事雙方責任如何、損害是否嚴重、有無下車查看
      等情，並非所問。核此上述規定，係課予駕駛人肇事後為
      適當處置義務，其立法目的在於保存肇事現場相關證據，
      俾日後釐清肇事責任歸屬，是肇事駕駛人應視現場具體情
      形，依上開規定為必要處置，縱使於無人傷亡且車輛尚能
      行駛之情形，無論肇事責任誰屬，均有義務停留肇事現場
      ，並即向警察機關報告，以維己身及對造權益，並釐清肇
      事責任。故原告第一時間並未留置於現場、亦未留下聯絡
      方式，於事後為警方通知到案後方與對造達成和解，並不
      得脫免於處罰條例第62條第1項之處罰，原告所陳，應屬
      誤解法令。被告並聲明：駁回原告之訴。
四、本院之判斷：
（一）按汽車駕駛人駕駛汽車肇事，無人受傷或死亡而未依規定
      處置，處1,000元以上3,000元以下罰鍰；逃逸者，並吊扣
      其駕駛執照1個月至3個月，道路交通管理處罰條例第62條
      第1項定有明文。又汽車駕駛人，有違規肇事受吊扣駕駛
      執照處分之情形者，應接受道路交通安全講習，道路交通
      管理處罰條例第24條第1項第1款亦有明文。又按按「本條
      例用詞，定義如下：八、車輛：指非依軌道電力架設，而
      以原動機行駛之汽車（包括機車）、慢車及其他行駛於道
      路之動力車輛」，道路交通管理處罰條例第3條第8款亦定
      有明文。
（二）次按道路交通管理處罰條例第62條第1項規定所稱「依規
      定處置」，係指道路交通事故處理辦法第3條所示：「發
      生道路交通事故，駕駛人或肇事人應先為下列處置：一、
      事故地點在車道或路肩者，應在適當距離處豎立車輛故障
      標誌或其他明顯警告設施，事故現場排除後應即撤除。二
      、有受傷者，應迅予救護，並儘速通知消防機關。三、發
      生火災者，應迅予撲救，防止災情擴大，並儘速通知消防
      機關。四、不得任意移動肇事車輛及現場痕跡證據。但無
      人傷亡且車輛尚能行駛，或有人受傷且當事人均同意移置
      車輛時，應先標繪車輛位置及現場痕跡證據後，將車輛移
      置不妨礙交通之處所。五、通知警察機關。但無人受傷或
      死亡且當事人當場自行和解者，不在此限」，而道路交通
      管理處罰條例第62條第1項，課予駕駛人肇事後為適當處
      置義務，立法目的在於保存肇事現場相關證據，俾日後釐
      清肇事責任歸屬，是肇事駕駛人應視現場具體情形，依上
      開規定為必要處置。而於無人傷亡且車輛尚能行駛之情形
      ，無論肇事責任誰屬，均有義務停留肇事現場，縱未立刻
      與對造當事人會晤，亦應採取必要措施，並即向警察機關
      報告，以維己身及對造權益，並釐清肇事責任。況肇事後
      第一時間保存現場相關證據，乃掌握判斷事故責任歸屬之
      關鍵時刻，惟有雙方肇事當事人克盡此一義務之履行，始
      能杜絕肇事逃逸之歪風，萬不可單憑肇事人一方認定其無
      任何交通事故之可歸責事由，抑或以他方當事人並未留待
      現場處置為由，即免除自身之現場處置義務。至所謂「逃
      逸」者，則並不限於汽車駕駛人於肇事後未做任何察看即
      行離去之行為，凡汽車駕駛人於肇事後，未經他造當事人
      同意逕行離開肇事現場，亦未留下聯絡資料、方式，致使
      他造當事人或有關單位難以尋求賠償、追究責任者，均屬
      逃逸。至於肇事雙方責任如何、損害是否嚴重、有無下車
      察看等情，並非所問。
（三）再按違反道路交通管理事件統一裁罰基準及處理細則第1
      條規定：「本細則依道路交通管理處罰條例第92條第4項
      規定訂定之」、第2條第1項、第2項規定：「處理違反道
      路交通管理事件之程序及統一裁罰基準依本細則之規定辦
      理。前項統一裁罰基準，如附件違反道路交通管理事件統
      一裁罰基準表」，核上開統一裁罰基準及處理細則之規定
      ，就其立法目的及功能，乃為防止處罰機關枉縱或偏頗，
      依道路交通管理處罰條例第92條第4項所授權交通部會同
      內政部訂定「違反道路交通管理事件統一裁罰基準及處理
      細則」及其附件「違反道路交通管理事件統一裁罰基準表
      」，用以維持裁罰之統一性與全國因違反道路交通管理事
      件受處罰民眾之公平，不因裁決人員不同，而生偏頗，寓
      有避免各監理機關於相同事件恣意為不同裁罰之功能，並
      非法所不許，並無違反法律保留原則。再依本件違規行為
      時點之違反道路交通管理事件統一裁罰基準表記載，汽車
      （包括機車）之駕駛人違反道路交通管理處罰條例第62條
      第1項後段規定（即汽機車駕駛人駕駛汽車肇事，無人受
      傷或死亡而未依規定處置逃逸），未於應到案期限內繳納
      罰鍰或到案聽候裁決，並逾越應到案期限60日以上繳納罰
      鍰或逕行裁決處罰者，應處罰鍰3,000元，吊扣駕駛執照3
      個月，並應接受道路交通安全講習。核此規定，既係基於
      母法之授權而為訂定，且就違反道路交通管理事件統一裁
      罰基準及處理細則附件所示統一裁罰基準表中有關道路交
      通管理處罰條例第62條第1項後段之裁罰基準內容（基準
      表區分行為人之違規是否於期限內繳納或到案聽候裁決者
      及其逾越到案期限在30日內、30日以上60日以內及60日以
      上者，分別裁處以罰鍰3,000元及不同之吊扣駕駛執照之
      期限，符合相同事件相同處理，不同事件不同處理之平等
      原則），並未牴觸母法，是被告自得依此基準而為裁罰。
（四）經查，原告駕駛系爭汽車，於110年4月18日下午3時13分
      許，行駛沿臺北市基隆路1段35巷5弄右轉基隆路1段11巷1
      0弄時，行駛至基隆路1段11巷10弄6號前，系爭汽車左前
      車頭與訴外人許銀都所停放之車號000-0000號自用小客車
      右側車身發生碰撞交通事故，原告有「駕車肇事，無人受
      傷或死亡而未依規定處置逃逸」之違規行為，經訴外人許
      銀都報案由舉發機關交通分隊員警處理，而經由檢視道路
      監視器影片畫面發現並經指認逃逸系爭汽車車號，舉發機
      關員警則發文通知系爭汽車車主轉知駕駛人即原告至舉發
      機關交通分隊說明，原告即於110年4月26日至舉發機關交
      通分隊製作道路交通事故調查紀錄表後，舉發機關員警則
      在110年5月10日以掌電字第A00ZVJ143號舉發通知單對原
      告予以舉發（舉發通知單於110年5月14日送達原告並由原
      告本人簽名收領），記載應到案日期為110年6月24日前，
      並移送被告處理。原告未於應到案日期前提出陳述及到案
      聽候裁決，並逾越應到案期限60日以上，被告則對原告逕
      行裁決處罰，被告乃依道路交通管理處罰條例第62條第1
      項規定及第24條（即24條第1項第1款）之規定，以原處分
      裁處原告罰鍰3,000元，吊扣駕駛執照3個月，並應參加道
      路交通安全講習等情，業經證人即製作道路交通事故調查
      紀錄表員警呂易錫到庭證述「（問？所以本件是於110年4
      月26日之前，經由發文通知車主轉知駕駛人即原告到交通
      隊說明）是的」、「（問？本件是否由被撞小客車車主許
      銀都先報案，再由檢視道路監視器影片畫面發現並經指認
      逃逸系爭汽車車號000-0000號自用小客車才由你們發文通
      知系爭汽車車主轉知駕駛人即原告到交通分隊說明）沒有
      錯」屬實，並有舉發通知單（本院卷第53頁）與該通知單
      掛號郵件簽收清單（本院卷第81頁）、原處分與送達證書
      （本院卷第55、57頁）、駕駛人基本資料（本院卷第64頁
      ）、舉發機關111年2月15日北市警信分交字第1113012375
      號函（本院卷第67頁）、臺北市政府警察局道路交通事故
      初步分析研判表（本院卷第69頁）、汽車車籍查詢單（本
      院卷第83頁）、道路交通事故現場圖、舉發機關交通分隊
      道路交通事故補充資料表、臺北市政府警察局A3類道路交
      通事故調查紀錄表（訴外人許銀都筆錄）、舉發機關道路
      交通事故當事人登記聯單、舉發機關交通分隊陳報單、道
      路現場與車輛受損照片、原告與訴外人許銀都交通事故案
      和解書（均附於本院卷外限閱資料）、臺北市政府警察局
      A3類道路交通事故調查紀錄表（原告筆錄，本院卷第159
      頁）、舉發機關交通分隊陳報單（本院卷第141頁）、臺
      北市政府警察局道路交通事故調查卷宗（含道路交通事故
      現場圖、道路交通事故初步分析研判表、道路交通事故補
      充資料表、臺北市政府警察局A3類道路交通事故調查紀錄
      表（原告與訴外人許銀都筆錄）、當事人登記聯單、車損
      與現場照片）、車號000-0000小客車車損照照片（本院卷
      第107、109、115、123頁）在卷可憑，核可認定為真實。
      此外，經本院勘驗卷附現場道路監視器錄影採證光碟（附
      於本院卷外限閱資料公文信封），光碟內影像顯示「事故
      所呈現影片檔案為『B監視器畫面17秒處.mp4』。影片呈現4
      格畫面。影片剛開始左上角畫面即呈現系爭汽車在巷道內
      迎面駛來，於影片播放時間第10秒時可見系爭汽車車號『O
      OO-0000』，於影片播放時間第13秒系爭汽車則繼續往後行
      駛消失在畫面。影片右上角畫面於影片播放時間第9秒時
      系爭汽車開始出現在畫面而往前行駛，於影片播放時間第
      15秒時系爭汽車開始在前方路口右轉，同時間影片左下角
      畫面並亦出現系爭汽車在路口開始右轉畫面。於影片播放
      時間第17-19秒時，影片左下角畫面呈現系爭汽車右轉過
      程左前車頭碰撞到路邊停放之小客車右側車身而停下，影
      片播放時間第43秒至第35秒，影片左下角畫面呈現系爭汽
      車倒車後調整角度再繼續右轉駛離被碰撞之該路邊停放車
      輛，於影片播放時間第41秒至第1分26秒，影片左下角畫
      面呈現系爭汽車停車讓右側乘客下車並打開車門取走物品
      關上車門往前行走後，系爭汽車便隨即往前駛離，畫面並
      沒有出現系爭汽車駕駛人下車查看遭撞擊之路邊停放車輛
      以及報警至現場處理」等情，有本院勘驗筆錄可憑（本院
      卷第87頁）。原告更於臺北市政府警察局A3類道路交通事
      故調查紀錄表中自承「我於110年4月18日下午15時13分許
      沿基隆路1段35巷5弄南向東基隆路1段11巷10弄行駛，轉
      過去時左前車頭去碰撞到對方（OOO-0000）左側車身，當
      時我因趕時間，故未當下留在現場」等語（本院卷第159
      頁），足認本案原告駕駛系爭汽車明知肇事後，雖無人受
      傷或死亡，卻未依規定處置並逃逸之違規行為確屬存在。
      　　　
（五）又查原告於起訴狀亦自承於前揭時地駕駛系爭汽車擦撞訴
      外人許銀都所停放之車號000-0000號自用小客車情事，可
      認原告應知悉兩車碰撞肇事之情事，而並未主動留下任何
      聯絡資料就逕自離去現場，原告有逃逸現場避免被追究責
      任之不確定故意或有認識之過失甚明。且按道路交通管理
      處罰條例第62條第1項規定所稱「依規定處置」，係指道
      路交通事故處理辦法第3條所示：「發生道路交通事故，
      駕駛人或肇事人應先為下列處置：一、事故地點在車道或
      路肩者，應在適當距離處豎立車輛故障標誌或其他明顯警
      告設施，事故現場排除後應即撤除。二、有受傷者，應迅
      予救護，並儘速通知消防機關。三、發生火災者，應迅予
      撲救，防止災情擴大，並儘速通知消防機關。四、不得任
      意移動肇事車輛及現場痕跡證據。但無人傷亡且車輛尚能
      行駛，或有人受傷且當事人均同意移置車輛時，應先標繪
      車輛位置及現場痕跡證據後，將車輛移置不妨礙交通之處
      所。五、通知警察機關。但無人受傷或死亡且當事人當場
      自行和解者，不在此限」，而道路交通管理處罰條例第62
      條第1項，課予駕駛人肇事後為適當處置義務，立法目的
      在於保存肇事現場相關證據，俾日後釐清肇事責任歸屬，
      是肇事駕駛人應視現場具體情形，依上開規定為必要處置
      。而於無人傷亡且車輛尚能行駛之情形，無論肇事責任誰
      屬，均有義務停留肇事現場，縱未立刻與對造當事人會晤
      ，亦應採取必要措施，並即向警察機關報告，以維己身及
      對造權益，並釐清肇事責任。況肇事後第一時間保存現場
      相關證據，乃掌握判斷事故責任歸屬之關鍵時刻，萬不可
      單憑肇事人一方認定其無任何交通事故之可歸責事由，抑
      或以他方當事人並未留待現場處置、或有其他需先行處理
      之事務為由，即免除自身之現場處置義務。原告於前揭時
      地駕駛系爭汽車發生本件肇事事故當時未留待現場依道路
      交通事故處理辦法第3條規定所示內容處置，且由原告於
      道路交通事故調查紀錄表之調查筆錄暨現場監視器錄影採
      證光碟勘驗內容顯然原告知悉兩車碰撞肇事之情事，未依
      規定現場處置部分縱無故意、亦具有應注意留待現場為適
      當處置、並能注意卻不注意導致（未留待現場為適當處置
      ）違規事由發生，以及尚應有逃逸現場之不確定故意進而
      離開現場避免被追究責任，足認原告駕車因違規肇事而未
      依規定處置而逃逸情節，主觀上具有可歸責事由，即堪認
      定。原告辯稱原告透過北市信義分局交通分隊呂易錫警員
      協助，與當事人溝通並達成和解云云，並不足作為免除責
      任之事由。
（六）本院綜上所述，原處分認原告於事實概要欄所示時地，有
      「汽車駕駛人駕駛汽車肇事，無人受傷或死亡而未依規定
      處置逃逸」之違規事實，依道路交通管理處罰條例第62條
      第1項、第24條第1項第1款及違反道路交通管理事件統一
      裁罰基準表等規定，裁罰裁處原告罰鍰3,000元，吊扣駕
      駛執照1個月，及應參加道路交通安全講習等，核無違誤
      。原告訴請撤銷原處分為無理由，應予駁回。
（七）本件判決基礎已臻明確，兩造其餘攻擊防禦方法及訴訟資
      料，經本院審核後，或與本案爭點無涉，或對於本件判決
      結果不生影響，爰無庸一一再加論述，爰併敘明。
五、本件第一審裁判費300元，應由敗訴之原告負擔，且係原告
    起訴時繳納，爰確定第一審訴訟費用如主文第2項所示。
六、據上論結，本件原告之訴為無理由，依行政訴訟法第98條第
    1項前段、第237條之7、第237條之8第1項，判決如主文。
中　　華　　民　　國　　111 　年　　6 　　月　　7 　　日
　　　　　　　　　行政訴訟庭　法　官　范智達
上為正本係照原本作成。
如不服本判決，應於判決送達後20日內，向本院提出上訴狀並表
明上訴理由（原判決所違背之法令及其具體內容或依訴訟資料可
認為原判決有違背法令之具體事實），其未載明上訴理由者，應
於提出上訴後20日內向本院補提理由書（上訴狀及上訴理由書均
須按他造人數附繕本，如未按期補提上訴理由書，則逕予駁回上
訴），並應繳納上訴裁判費新臺幣750元。
中　　華　　民　　國　　111 　年　　6 　　月　　7 　　日
　　　　　　　　　　　　　　　書記官　蔡凱如

訴訟費用計算書
項　　　　目　　　　　　　金　額（新臺幣）　　備　註
第一審裁判費　　　　　　　　300元
合        計　　　　　　　　300元